臺灣屏東地方法院刑事判決
110年度訴字第491號
公  訴  人  臺灣屏東地方檢察署檢察官
被      告  游宗樺



上列被告因妨害自由案件，經檢察官提起公訴（110年度偵字第3
58號），本院判決如下：
    主  文
游宗樺共同犯強制罪，累犯，處有期徒刑肆月，如易科罰金，以
新臺幣壹仟元折算壹日。扣案如附表編號9所示之球棒壹支沒收
。
    事  實
一、緣游宗樺輾轉取得劉智豪於民國107年間積欠不詳之人新臺
    幣(下同)2萬元之借款債務，欲夥同何承祐（涉犯強制罪嫌
    部分，經本院另行判決）向劉智豪催討該筆債務，然何承祐
    、游宗樺2人均與劉智豪素未相識，恐劉智豪避而不見，遂
    先由游宗樺以出借款項為由，於109年12月28日上午9時25分
    許，以手機門號0000000000號與劉智豪聯絡，雙方相約在屏
    東縣屏東市華正街與莊敬街路口之統一超商前見面，再由何
    承祐於109年12月28日中午12時許，駕駛車牌號碼000-0000
    號自用小客車搭載游宗樺至上開統一超商前與劉智豪會合，
    劉智豪不疑有他而上車，在車上游宗樺佯以查看手機為由而
    收取劉智豪之手機，其後要求劉智豪清償107年間之借款債
    務2萬元，劉智豪以時間久遠無印象及游宗樺並無提出借據
    、本票等語回應，何承祐、游宗樺因而不滿，為迫令劉智豪
    清償債務，竟共同基於使人行無義務之事之強制犯意聯絡，
    由游宗樺揮拳作勢欲打劉智豪、何承祐則持如附表編號9所
    示之球棒要脅，致劉智豪心生畏懼，不敢要求下車，並致電
    其母陳秀鳳請求代為償債，遂由何承祐駕車搭載游宗樺、劉
    智豪前往劉智豪位於屏東縣○○市○○街00號之住處欲向陳秀鳳
    取款，而以此脅迫之方式，使劉智豪行無義務之前往住處向
    家人取款之事。嗣因陳秀鳳報警處理，何承祐、游宗樺於抵
    達上址後經警方當場逮捕，並扣得如附表所示之物，而查悉
    上情。
二、案經劉智豪訴由屏東縣政府警察局屏東分局報告臺灣屏東地
    方檢察署檢察官偵查後起訴。  
    理  由
壹、證據能力部分
    按被告以外之人於審判外之陳述，雖不符前4條之規定，而
    經當事人於審判程序同意作為證據，法院審酌該言詞陳述或
    書面陳述作成時之情況，認為適當者，亦得為證據，刑事訴
    訟法第159條之5第1項定有明文。查本判決所引各項傳聞證
    據，雖係被告以外之人於審判外陳述，然均經檢察官及被告
    游宗樺（下稱被告）於本院準備程序及審判程序時同意作為
    證據（見本院卷第63、237頁），復審酌該等證據方法作成
    時並無違法不當或證明力明顯過低之瑕疵，依前開規定俱有
    證據能力。又所引非供述證據，與本案均有關聯性，且查無
    違反法定程序取得之情，依刑事訴訟法第158條之4反面解釋
    ，亦均有證據能力。
貳、認定犯罪事實所憑之證據及理由
　　上開犯罪事實，業據被告於本院審理中坦承不諱（見本院卷
    第249頁），核與證人即告訴人劉智豪、證人陳秀鳳於警詢
    、偵訊及本院審理中之證述情節均大致相符（見警卷第15至
    22頁，偵卷第79至83頁），復有屏東縣政府警察局大同派出
    所搜索扣押筆錄、扣押物品目錄表、扣押物品收據、車輛詳
    細資料報表、蒐證照片7張及告訴人手機通話紀錄翻拍照片2
    張等證據資料在卷可憑（見警卷第34至44、54至64頁），並
    有如附表編號9所示之球棒1支扣案可資佐證，足認被告前開
    任意性自白與事實相符，堪以採信。綜上，本案事證明確，
    被告犯行堪以認定，應予依法論科。
參、論罪科刑
一、按刑法第302條第1項及第304條第1項之罪，其所保護之法益
    ，固均為被害人之自由，但前者係將被害人置於自己實力支
    配之下而剝奪其人身行動自由，後者僅使人行無意義之事或
    於其行使正當權利時加以妨害，兩者構成要件，行為態樣及
    被害人受害之程度尚不相同（最高法院102年度台上字第228
    9號判決意旨參照）。而刑法第302條第1項之剝奪行動自由
    罪，既以「拘禁」、「剝奪」為其要件，性質上自須其行為
    持續相當時間，且足使人活動之自由因而喪失，始能成立。
    故行為人倘係以使人行無義務之事，或妨害他人行使權利之
    目的，對於被害人為短暫之拘束，仍祇成立刑法第304條之
    強制罪（最高法院102年度台上字第1403號判決意旨參照）
    。查被告及同案被告何承祐（下稱何承祐）於告訴人上車後
    ，先後以不歸還告訴人手機、揮拳作勢欲打告訴人，將球棒
    持於手上等方式使告訴人為要求家人取款以清償債務等無義
    務之事，在前述被告、何承祐一方之人數明顯多於告訴人、
    告訴人勢單力薄，且告訴人身處被告車上之情況下，自會對
    告訴人之意思決定自由或意思活動自由形成一定壓制力，上
    開脅迫之手段，足使告訴人不敢拒絕而被迫返家向母親取錢
    還債且不敢任意離去；惟參以被告及何承祐之主觀目的在於
    向告訴人催討債務，且告訴人於本院審理中證述自其搭上被
    告車輛起至返家向陳美鳳取款時止，前後時間約30分鐘等語
    （見本院卷第138至139頁），是告訴人在被告車上之時間尚
    屬短暫，又告訴人未主動要求下車、被告與何承祐並無抓住
    或強押告訴人之舉動等節，業經告訴人證述在卷，依被告、
    何承祐主觀意思及當時客觀情狀，應未達將告訴人置於己力
    實力支配、而完全剝奪告訴人行動自由之程度，核屬刑法第
    304條第1項之強制行為。
二、核被告所為，係犯刑法第304條第1項之強制罪。公訴意旨認
    被告所為構成刑法第302條第1項剝奪他人行動自由罪嫌，然
    依前揭說明，公訴意旨容有誤會，惟因社會基本事實同一，
    且經本院於審理時當庭告知罪名（見本院卷第236頁），已
    保障被告之防禦權，爰依法變更起訴法條。
三、被告與何承祐間，就上開強制犯行，有犯意聯絡及行為分擔
    ，為共同正犯。
四、被告前因妨害自由案件，經臺灣臺南地方法院以106年度訴
    字第403號判決判處有期徒刑6月確定；又因重利案件，經臺
    灣高雄地方法院以107年度簡字第4213號判決判處有期徒刑2
    月確定，上開二案件復經臺灣高雄地方法院以108年度聲字
    第2043號裁定應執行刑為有期徒刑7月確定，嗣於108年11月
    28日易科罰金執行完畢等情，業據臺灣屏東地方檢察署檢察
    官主張明確且提出刑案資料查註紀錄表為證，並有臺灣高等
    法院被告前案紀錄表附卷可參（見本院卷第264至266頁）。
    是被告於受有期徒刑執行完畢後，5年內故意再犯本案有期
    徒刑以上之罪，自構成累犯。參酌司法院大法官釋字第775
    號解釋意旨，本院審酌被告曾因同罪質之妨害自由案件經徒
    刑執行完畢後，理應產生警惕作用，往後能因此自我控管，
    不再觸犯有期徒刑以上之罪，然卻故意再犯本案同罪質之罪
    ，足見前案之徒刑執行無成效，被告對於刑罰之反應力顯然
    薄弱。本院斟酌上情，認本案應依刑法第47條第1項之規定
    加重其刑。　　
五、爰以行為人之責任為基礎，審酌被告與告訴人素不相識，被告欲向告訴人追討款項，不思循正當途徑解決，竟夥同何承祐共同強行以脅迫方式追討債務，被告於談判過程中更揮拳作勢欲打告訴人、何承祐則持球棒威脅告訴人，被告上開行為造成告訴人心理陰影，所為實屬不該；且被告於本案犯行中處於主要支配地位之角色，參與程度較何承祐高；惟考量被告犯後終能坦承犯行之犯後態度、兼衡被告自述高職畢業之智識程度、職業為工人、已婚無子之家庭生活狀況（見本院卷第248頁）等一切情狀，量處如主文所示之刑，並諭知易科罰金之折算標準。　　　　　　　　　　　　
肆、沒收　
一、按供犯罪所用、犯罪預備之物或犯罪所生之物，屬於犯罪行
    為人者，得沒收之，但有特別規定者，依其規定，刑法第38
    條第2 項定有明文。查扣案如附表編號9所示之球棒1 支，
    為被告所有供其犯本案所用之物，業據被告於本院審理時陳
    明在卷（見本院卷第240、247頁），爰依刑法第38條第2項
    前段之規定宣告沒收。
二、至扣案如附表編號1至6、8所示之物，固為警方自被告身上
    扣得之物，惟被告於本院審理中供述：上開物品與其本案犯
    行無關等語（見本院卷第247至248頁），且卷內並無證據證
    明上開物品與被告本案犯行有何關聯，爰不予宣告沒收之。
    又扣案如附表編號7所示之Iphone SE黑色手機1 支，非被告
    所有之物，此經被告供明在卷（頁數同前），故亦不予宣告
    沒收。　　 　　　　　
據上論斷，應依刑事訴訟法第299 條第1 項前段、第300 條，刑
法第28條、第304條第1項、第47條第1項、第41條第1項前段、第
38條第2項前段，刑法施行法第1條之1第1項，判決如主文。　　
本案經檢察官鄭央鄉提起公訴，檢察官王雪鴻到庭執行職務。
中　　華　　民　　國　　111 　年　　8 　　月　　4 　　日
                  刑事第三庭   審判長法  官  鍾佩真
　　　　　　　　　                   法  官  楊子龍
　　　　　　　　　　　　　　　　　　 法  官  張瑞德
以上正本證明與原本無異。
如不服本判決應於收受判決後20日內向本院提出上訴書狀，並應
敘述具體理由；其未敘述上訴理由者，應於上訴期間屆滿後20日
內向本院補提理由書（均須按他造當事人之人數附繕本）「切勿
逕送上級法院」。
中　　華　　民　　國　　111 　年　　8 　　月　　5 　　日
                                     書記官  李佩玲
附錄本案論罪科刑法條全文：
中華民國刑法第304條
以強暴、脅迫使人行無義務之事或妨害人行使權利者，處 3 年
以下有期徒刑、拘役或 9 千元以下罰金。
前項之未遂犯罰之。 

附表：
編號 品名 數量 備註  1 現金 22萬6,000元 游宗樺所有。  2 Iphone SE灰色手機 1支 游宗樺所有。  3 中國信託、台灣銀行提款卡 2張 游宗樺持有。  4 永豐銀行信用卡 1張 游宗樺持有。  5 Iphone 8玫瑰金手機 1支 游宗樺持有。  6 SAMSUNG藍色手機 1支 游宗樺持有。  7 Iphone SE黑色手機 1支 何承祐所有。  8 Iphone 6S黑色手機 1支 游宗樺持有。  9 球棒 1支 游宗樺所有。